臺灣臺北地方法院民事判決　　　　　　 96年度訴更一字第5號
原　　　告　丁○○
被　　　告　甲○○○○
法定代理人　乙○○
被　　　告　丙○○
上列當事人間選舉無效等事件，本院民國95年3月30日所為95年
度訴字第1327號民事判決經臺灣高等法院以95年度上字第697號
民事判決廢棄發回，本院判決如下：
    主      文
原告之訴駁回。
訴訟費用由原告負擔。
    事實及理由
壹、程序方面：
一、查原告於本院95年度訴字第1327號選舉無效等事件起訴時具
    狀請求選定汪漢卿（優先）、鄭佾瑩法官（次優先）審判，
    經本院將該狀繕本送達被告後，被告於民國95年2月15日收
    受該通知均未為是否同意之表示，本院遂認被告未以書面表
    示同意，自難認兩造已有選定法官之合意，是仍應依輪分方
    式由受理本案之法官審判。惟原告對95年3月30日本院95年
    度訴字第1327號駁回原告之訴之民事判決不服提起上訴，經
    臺灣高等法院於95年12月25日民事判決將該判決廢棄並發回
    本院，其判決理由即認被告收受通知後逾10日未為是否同意
    之表示，依民事訴訟合意選定法官審判暫行條例第2條第3項
    之規定，自應視為被告已同意與原告合意選定法官汪漢卿（
    優先）、鄭佾瑩（次優先）審判，故原受理本事件之法官陳
    邦豪應即將該事件交出，由本院分予受選定之法官審理，不
    得進行原定程序等情，有上開卷宗及判決書可參，故本件訴
    訟於發回本院審理時，因原告請求選定優先次序審判之汪漢
    卿法官已離職，遂分案由次優先之鄭佾瑩法官審理，核先敘
    明。
二、次查，原告於96年3月15日本院審理中，又提出民事選定法
    官陳報狀，聲請選定本院法官黃柄縉（優先）、黃雯惠（備
    位第一優先）、郭美杏（備位第二優先）審理本件訴訟，惟
    如前述，臺灣高等法院廢棄發回理由即認本件訴訟已合意選
    定由汪漢卿或鄭佾瑩法官審理，則依民事訴訟合意選定法官
    審判暫行條例第7條「當事人合意選定法官後，應受其選定
    之拘束」規定，原告再聲請選定其他法官審判，自不應准許
    。
貳、實體方面：
一、按原告之訴，依其所訴之事實，在法律上顯無理由者，法院
    得不經言詞辯論，逕以判決駁回之，民事訴訟法第249條第2
    項定有明文。
二、原告起訴主張：被告甲○○○○於95年1月15日舉行之甲○
    ○○○第11屆第2次黨主席補選選舉（下稱系爭選舉）違反
    民進黨黨章第5、6、12、14、15條與紀評條例第11、14、28
    、38、69、70條黨員平等權、憲法第7條、第17條、人民團
    體選舉罷免辦法第7條但書、第21條等規定，嚴重破壞被告
    甲○○○○全體黨員之被選舉權與黨內參政權，及破壞被告
    甲○○○○之民主體制，損害黨員權利，因此，系爭選舉無
    效，且被告丙○○之當選無效等語。並聲明：被告甲○○○
    ○95年1月15日第11屆第2次黨主席之補選選舉無效；被告丙
    ○○之當選無效。
三、被告則以：原告自94年2月3日即已不具甲○○○○黨員資格
    ，是系爭黨主席不論選舉無效或當選無效，原告皆無受判決
    之法律上利益，且系爭選舉合法，亦無選舉無效或當選無效
    之情形等語，資為抗辯。並聲明：原告之訴駁回。
四、原告主張被告甲○○○○於95年1月15日舉行黨主席補選選
    舉，並由被告丙○○當選黨主席一節，為兩造所不爭執，堪
    信為真正。原告雖另主張系爭選舉無效、被告丙○○當選黨
    主席無效云云，惟查：
    （一）按訴權者，乃當事人得要求國家司法機關（法院）以
          判決保護其私權之權利，其存在要件分為訴訟成立要
          件（形式上要件），與權利保護要件（實質上要件）
          。而權利保護要件之種類，又分為關於訴訟標的法律
          關係之要件、關於當事人適格之要件及關於保護必要
          之要件三種，其中關於保護必要之要件，必須原告有
          受判決之法律上利益，法院始有保護其權利之必要，
          否則，即應認原告之訴無理由，逕以判決駁回原告之
          訴。
    （二）經查，原告因於被告甲○○○○第11屆黨主席補選刊
          登廣告損害被告甲○○○○誠信，遭該黨台北市黨部
          依紀律評議裁決條例第38條辦理，並經評議委員於94
          年2月3日開除黨籍，且於同年4月28日由該黨中央評
          議委員會以原告違反上述紀律評議裁決條例第38條規
          定，予原告除名處分等情，有被告甲○○○○台北市
          第10屆第7次臨時評議委員會紀錄及甲○○○○中央
          評議委員會裁決理由書各一份在卷可憑，故原告於系
          爭選舉前，已不具有被告甲○○○○黨員資格甚明，
          是系爭選舉與被告丙○○當選黨主席是否無效，與原
          告前開主張系爭選舉損害該黨黨員被選舉權、黨內參
          政權等，與原告均無任何之法律上關係，且人民團體
          選舉罷免辦法，亦未有任何規範賦予原告於上開情形
          有訴請法院判決系爭選舉無效或當選無效之依據，則
          依上開之說明，原告提起本件訴訟，顯係欠缺權利保
          護要件中關於保護必要之要件，即無任何可受判決之
          法律上利益，故原告上開之請求自屬顯無理由。
五、從而，原告訴請被告甲○○○○95年1月15日第11屆第2次黨
    主席之補選選舉無效，及被告丙○○之當選無效，在法律上
    均顯無理由，爰依民事訴訟法第249條第2項規定，不經言詞
    辯論逕以判決駁回原告之訴。
、據上論結，本件原告之訴為顯無理由，依民事訴訟法第249
    條第2項、第78條，判決如主文。
中　　華　　民　　國　　96　　年　　12　　月　　11 　 日
                  民事第三庭    法　官　鄭佾瑩
以上正本係照原本作成
如對本判決上訴，須於判決送達後20日內向本院提出上訴狀
中　　華　　民　　國　　96　　年　　12　　月　　11　　日
                       　　　　 書記官　高雲龍
